【裁判字號】    92,上更(一),74
【裁判日期】    920430
【裁判案由】    違反毒品危害防制條例
【裁判全文】
臺灣高等法院高雄分院刑事判決          九十二年度上更(一)字第七四號
    上  訴  人  台灣屏東地方法院檢察署檢察官
    被      告  甲○○
    選任辯護人  葉銘進
右上訴人因被告違反毒品危害防制條例案件，不服臺灣屏東地方法院九十一年度訴字
第六三號中華民國九十一年五月十四日第一審判決（起訴案號：臺灣屏東地方法院檢
察署九十年度偵字第五九一八號），提起上訴，上訴後，經最高法院發回更審，本院
判決如左：
      主      文
上訴駁回。
      理      由
一、公訴意旨略以：甲○○綽號「伍佰」，明知海洛因為管制之第一級毒品，不得販
    賣，竟意圖營利，基於販賣海洛因之概括犯意，自民國（下同）九十年六月某日
    起至九月上旬某日止，以「伍佰」為代號，使用0000000000號及00
    00000000號行動電話，為聯絡工具，並由其自己或與其有犯意聯絡之不
    詳姓名年籍男子，依約定時間、地點，一手交錢，一手交貨，以每次一小包 (毛
    重約○‧二公克），價格新臺幣一千元之方式販賣海洛因予不特定之人，共計蘇
    義雄五次、蘇隆豐三次、林清煌七次。嗣於同年九月十二日十二時許，為警循線
    查獲，並起出海洛因四小包 (毛重九‧七一公克，附甲○○吸食毒品案件中），
    因認甲○○涉犯毒品危害防制條例第四條第一項之販賣第一級毒品罪嫌。
二、按犯罪事實應依證據認定之，無證據不得推定其犯罪事實；又不能證明被告犯罪
    者，應諭知無罪之判決，刑事訴訟法第一百五十四條、第三百零一條第一項分別
    定有明文。又認定不利於被告之事實，須依積極證據，苟積極證據不足為不利於
    被告事實之認定時，即應為有利於被告之認定，更不必有何有利之證據，最高法
    院著有三十年上字第八一六號判例可資參照）。又證據之憑信力如何，法院依自
    由心證之原則，本有斟酌取捨之權，故矛盾或先後不一致之證言，孰為可採，應
    由法院衡酌情理，本於經驗法則而為判斷，又按施用或持有麻醉藥品安非他命者
    所稱其向某人買受安非他命之指證，不得作為有罪判決之唯一證據，仍須調查其
    他必要之證據，況施用或持有安非他命者，其供出安非他命來源因而破獲者，得
    減輕其刑，行為時麻醉藥品管理條例第十三條之三，或現行之毒品危害防制條例
    第十七條均定有明文。從而施用或持有安非他命者之指證，其真實性有待其他必
    要之證據加以補強。亦有最高法院八十九年台上字第三四六八號判決可資參考。
三、公訴人認被告甲○○涉犯右開販賣第一級毒品罪嫌，無非證人蘇義雄、蘇隆豐、
    林清煌三人之證詞，及證人與被告甲○○無仇隙，自無攀誣之理，而證人林清煌
    雖證稱係購買安非他命，惟林清煌之尿液經送檢驗，僅有嗎啡陽性，並無安非他
    命反應，是林清煌之證詞應為避重就輕，另被告冒用其兄長名義申請00000
    00000號行動電話，嗣於九十年七月二十八日，又以其自身名義申請000
    0000000號行動電話後，即將前者提供予與其有犯意聯絡之不詳姓名年籍
    男子，作為二人共同販賣海洛因之用，有通聯紀錄附卷可稽，而被告家中經濟來
    源並非富裕，且不耐勞動，又無固定工作，竟須申請二支行動電話，且通訊異常
    頻繁等情，為其論據，惟訊據被告甲○○堅決否認有販賣第一級毒品予蘇義雄、
    蘇隆豐、林清煌之行為，辯稱伊從小即認識蘇義雄，伊與蘇義雄且都有在施用毒
    品，伊原與蘇義雄感情很好，係因後來蘇義雄常向伊要毒品，伊不給，二人曾發
    生口角，感情才變差，蘇義雄可能因而挾怨誣陷，實際上蘇義雄之毒品係向綽號
    「榮仔」名字好似「莊榮明」住在東港大潭之人買的，至於蘇隆豐、林清煌伊則
    並不認識，扣案之海洛因四包，是伊與同時被警察查獲之劉志明、楊坤財三人共
    同出資購買來的等語。
四、經查：
  (一)證人蘇義雄於警訊時，雖證稱：於九十年六月間，其向「伍佰」（即被告甲○○
    ）購買海洛因五、六次，每次以一千元購買一小包等語，惟蘇義雄於原審審理時
    已翻異前供，證稱伊未向被告買過任何毒品，海洛因是伊與被告去向一位叫「榮
    仔」之人買的，「榮仔」住在東港國小靠近王爺廟旁，警訊時我是跟警察說向「
    榮仔」買的等語（見原審卷第四五頁），於本院前審審理時亦稱：伊施用之毒品
    並非向被告拿的，是向綽號「榮仔」之人買的，伊被查獲前有與被告吵架過，心
    裡不舒服，才說是向他買的，當時伊有向警察說向被告買了五次海洛因，但實際
    上沒有向他買，伊在警局好像也有說向「榮仔」買的等語（見本院上訴字卷第一
    ０九、一三三頁），於本院本次審理時仍為如上之證述，並稱：只知道「榮仔」
    姓莊，全名不知道，他住在東港大潭那邊，警訊時伊供稱向被告買毒品之意圖，
    並非是要供出毒品來源以獲得輕判，當時是伊毒癮發作，就向警察隨便說，想趕
    快結束警察的訊問下去休息等語（見本院九十二年四月十八日筆錄），且蘇義雄
    前亦曾與其弟蘇金堂因施用海洛因及安非他命被查獲，於九十年四月十二日在高
    雄市政府警察局楠梓分局楠梓派出所訊問時，供稱所施用之海洛因及安非他命均
    係向「榮仔」購買的等語，有該警訊筆錄附卷足憑（見本院上訴字卷第一四四頁
    ），足見蘇義雄嗣後於法院審理中之證述與被告所辯相符，而蘇義雄在本案於警
    局製作筆錄後，旋即進入高雄看守所觀察勒戒，被告則押於屏東看守所，二人
    並無謀面勾串證詞之可能，蘇義雄在法院中之證詞應屬真實可信。
  (二)0000000000號及0000000000號之行動電話，係被告分別以
    其兄李富山及自己名義申請使用，固為被告所不否認，然0000000000
    號行動電話於九十年間之通聯紀錄業經銷燬，無法調閱，此經遠傳電信股份有限
    公司函复明確，0000000000號行動電話則無與蘇義雄使用之0000
    000000號行動電話通話之記錄，至0000000000號行動電話於九
    十年七月二十七日、八月十日、八月二十二日，雖與蘇義雄之上開電話有通話記
    錄，但蘇義雄於九十年八月二十日進入高雄看守所接受觀察勒戒，業如前述，自
    不可能以其上開電話與被告通話，又無法證明上開電話通話者為何人，其通話內
    容為何，自不能以此即推定蘇義雄確以撥打被告使用之0000000000號
    行動電話聯絡交易毒品。
  (三)證人蘇隆豐雖於警訊中證稱：伊曾以0000000000號行動電話，向「伍
    佰」購買海洛因三、四次每次價格一千元，但是從未見過「伍佰」本人，毒品均
    為「伍佰」叫別人拿給伊，所以無法指認警方提供之口卡等語（見警卷第七頁至
    第九頁）；惟嗣於原審審理時則證稱：未直接向「伍佰」買毒品，是先經由綽號
    「紅薯」，跟「伍佰」聯絡，通常交易地點都約在南州鄉南州村三西和附近一家
    傢俱行，伊到那裡時就有一個人拿海洛因給伊，至於那個人是否就是「伍佰」，
    伊不清楚，而0000000000號行動電話號碼，是「紅薯」跟伊說，如找
    不到他，就打這支電話找他，但是伊打過，都說沒有「紅薯」這個人等語（見原
    審卷第十五頁、第十六頁）。再者，證人蘇隆豐於本院前審審理中且當庭表示：
    不認識被告，亦未曾以電話聯絡過「伍佰」等語（見本院上訴字卷第七八頁、第
    七九頁），況證人即製做證人蘇隆豐筆錄之警員鄭錦龍亦證述：證人蘇隆豐雖表
    示可以指認「伍佰」之聲音，惟當時在警局未讓證人蘇隆豐指認被告之聲音等語
    （見本院上訴字卷第八十一頁），是以證人蘇隆豐所指毒品來源為「伍佰」，而
    「伍佰」是否即為被告，證人蘇隆豐未能確認。
  (四)證人林清煌自警訊、檢察官偵查、原審以迄本院前審審理時均證稱：只向「伍佰
    」購買過安非他命，從未購買海洛因，惟在警訊時並未指認「伍佰」之口卡，其
    在檢察官偵查中，經檢察官提示被告甲○○之口卡訊以是否即為「伍佰」，林清
    煌當庭表示不是，於原審及本院前審亦明確表示在庭上之被告並非伊購買安非他
    命之人，伊並不認識被告等語，足見證人林清煌所稱之「伍佰」是否即為被告，
    已非無疑，而林清煌因施用毒品為警查獲製做筆錄時，毒癮發作，恰好有人打其
    行動電話要調貨（毒品），警員乃訊問林清煌是否有販賣毒品安非他命，林清煌
    即說是要向「伍佰」調貨一節，亦經證人即製做證人林清煌筆錄之警員洪秋風於
    本院前審到庭證述明確（見本院上訴字卷第一七六頁、第一七七頁）。雖林清煌
    之尿液，經送鑑驗，呈嗎啡陽性反應，並未呈甲基安非他命陽性反應，有林清煌
    於九十年九月十九日為警查獲時所採尿液，經送屏東縣衛生局檢驗之該局屏縣衛
    檢六字第九００二四一號檢驗結果通知書及屏東縣警察局東港分局嫌疑人尿液送
    驗姓名對照表等影本各一紙在卷足稽（見本院上訴字卷第一八七頁、第一八八頁
    ），惟證人林清煌於警訊中即已表示：伊現在並未吸食安非他命，來電者係要伊
    調安非他命，因伊知安非他命之來源等語（見偵查卷第七九頁），於本院前審中
    亦明白表示：伊自九十年初開始施用第一級毒品，現正因此戒治中，第一級毒品
    不是向「伍佰」所買，僅在施用第一級毒品前曾向「伍佰」買過七、八次安非他
    命等語（見本院上訴字卷第七九頁至第八十頁），足見林清煌於警訊中供稱係向
    「伍佰」調安非他命等語，並無前後不符之處。如此自不得僅憑證人林清煌上開
    驗尿結果，而認定其係向被告甲○○購買第一級毒品，所述為購買第二級毒品係
    避就迴護被告之詞。
  (五)依卷附被告使用之0000000000及0000000000號行動電話通
    聯紀錄，均無與0000000000，或是與證人蘇隆豐家用電話０八─00
    00000號通話之紀錄一節，有上開紀錄在卷足憑（見偵查卷第二十一頁至第
    三十三頁），是以自不足以上開通聯紀錄認定證人蘇隆豐係向被告購買第一級毒
    品。至上開通聯紀錄固有上述0000000000及0000000000號
    二行動電話之互通紀錄，惟此僅足以證明被告所有之行動電話曾由他人使用，尚
    難認定被告有與他人共犯販賣毒品與蘇隆豐、林清煌。
五、綜上所述，公訴人所舉之證據，不足以證明被告確有販賣第一級毒品海洛因予蘇
    義雄、蘇隆豐、林清煌之犯行，原審因而諭知被告無罪，並無不合，檢察官上訴
    執此指摘原判決此部分諭知被告無罪為不當，非有理由，應予駁回。
六、被告偽造文書部分，業經原審判刑確定，故不論列，附此明。
據上論結，應依刑事訴訟法第三百六十八條，判決如主文。
本案經檢察官陳新慶到庭執行職務。
中    華    民    國     九十二     年       四       月      三十      日
                              臺灣高等法院高雄分院刑事第四庭
                                  審判長法官  蕭權閔
                                        法官  李嘉興
                                        法官  陳吉雄
右正本證明與原本無異。
如不服本判決應於收受本判決後十日內向本院提出上訴書狀，其未述上訴理由者，
並得於提起上訴後十日內向本院補提理由書狀（均須按他造當事人之人數附繕本)「
切勿逕送上級法院」。
                                      書記官  黎  珍
中    華    民    國     九十二     年       五       月        二      日
                                                                        Ｑ


司法院資訊處製作；財團法人民間司法改革基金會備份。
